【裁判字號】    98,交聲,1298
【裁判日期】    981026
【裁判案由】    違反道路交通管理處罰條例聲明異議
【裁判全文】
臺灣士林地方法院交通事件裁定        98年度交聲字第1298號
原處分機關  臺北市交通事件裁決所
異  議  人
即受處分人  甲○○
上列異議人即受處分人因違反道路交通管理處罰條例案件，對於
臺北市交通事件裁決所於中華民國98年10月13日所為之裁決（原
處分案號：北市裁罰字第裁22-1AD820196號）聲明異議，本院裁
定如下：
    主  文
原處分撤銷。
甲○○不罰。
    理  由
一、原處分意旨略以：異議人即受處分人甲○○於民國98年6 月
    26日上午11時43分許，將車牌號碼CK-2766 號自用一般小客
    車停放在臺北市○○路446 號周邊禁止停車路段，為警依法
    照相採證舉發，故依道路交通管理處罰條例第56條第1 項第
    4 款之規定，裁處異議人罰鍰新臺幣900 元等語。
二、異議意旨則以停車地點同時存在白色停車格線與禁止停車之
    黃實線，不應將標示不清之責任歸咎異議人，故依法聲明異
    議，請求撤銷原處分等語。
三、本件原處分機關係以舉發現場係劃設黃線之禁止停車路段為
    由，認異議人在禁止停車處所停車而予裁處罰鍰，異議人則
    以上開情詞置辯。經查：
    (一)所謂行政處分，係指行政機關就公法上具體事件所為之
        決定或其他公權力措施而對外直接發生法律效果之單方
        行政行為。若前項決定或措施之相對人雖非特定，而依
        一般性特徵可得確定其範圍者，為一般處分，適用有關
        行政處分之規定（行政程序法第92條第1 項、第2 項參
        照）。查交通標誌、標線、號誌之設置目的，在於提供
        車輛駕駛人及行人有關道路路況之警告、禁制、指示等
        資訊，以便利行旅及促進交通安全，有無設置之必要，
        如何設置，設置何種標誌以及在何處設置，固屬主管機
        關職權內依法裁量之範圍（最高行政法院81年度判字第
        1797號判決意旨參照），惟此一涉及特定地點、多數人
        及長期時間之交通管制行為，揆諸前揭法條意旨，當屬
        一般處分甚明（最高行政法院72年度判字第327 號判決
        意旨參照）。又道路與交通狀況有變更時，應增設必要
        之標誌、標線、號誌，並將不必要之標誌、標線、號誌
        同時清除；標誌、標線、號誌應經常維護，保持清晰完
        整及有效性能，道路交通標誌標線號誌設置規則第6 條
        第1 項、第7 條第1 項定有明文。
    (二)法治國為憲法基本原則之一，法治國原則首重人民權利
        之維護、法秩序之安定及誠實信用原則之遵守。人民對
        公權力行使結果所生之合理信賴，法律自應予以適當保
        障，此乃信賴保護之法理基礎，司法院釋字第525 號解
        釋理由書載有明文。而「行政行為之內容應明確」、「
        行政行為，應以誠實信用之方法為之，並應保護人民正
        當合理之信賴」，行政程序法第5 條、第8 條分別定有
        明文，此係將憲法學理上之「明確性原則」、「誠實信
        用原則」及「信賴保護原則」予以法典化。據此，行政
        行為之內容必須明確，亦即該行政行為之外觀意義須非
        難以理解，且為一般受規範者所得事先預見，使受規範
        者得事先斟酌違反效果，行政行為若有內容模擬兩可、
        甚至誤導情形，當然構成無效或撤銷之原因。茲交通標
        誌、標線、號誌之設置既屬行政程序法所稱之一般處分
        ，自應恪遵上開明確性、誠實信用及信賴保護等法定原
        則。
    (三)查本件舉發現場係臺北市○○路446 號周邊路段，依卷
        附採證照片所示，現場路面緣石正面、頂面標繪有黃色
        實線，則舉發單位即臺北市停車管理處舉發異議人在禁
        止停車路段停車，固非無據。惟依異議人提出之現場照
        片所示，該處地面有以白實線之車輛停放線劃設停車空
        間（道路交通標誌標線號誌設置規則第190 條參照），
        白實線雖有部分以黑色漆料塗除，然清除不完全亦不連
        續，原有之車輛停放線仍清晰可見，確有使汽車駕駛人
        誤認得以合法停車之可能。則因該處同時存在相互衝突
        之禁止停車之黃色標線及白色車輛停放線，顯然違反行
        政處分明確性之要求，則異議人主張該處劃設之禁止停
        車標線不夠明確，應屬有據。
    (四)綜上所陳，本案異議人縱有在禁止停車路段停車之事實
        ，然因該禁止停車標線設置之一般處分欠缺明確性，縱
        因此造成人民以行險僥倖之心而停放車輛，亦應歸責於
        該劃設標線之行政處分不符明確性之要求，而無加諸罰
        則於人民之理。原處分機關未見及此而對異議人加以裁
        罰，即難認允洽。異議人以前詞為由，向本院提出異議
        ，為有理由，爰撤銷原處分，並另為異議人不罰之諭知
        。
據上論斷，應依道路交通案件處理辦法第20條，裁定如主文。
中    華    民    國    98    年    10    月    26    日
                      交通法庭法  官   楊皓清
以上正本證明與原本無異。
如不服本裁定，應於裁定送達5日內，向本院提出抗告狀。
                              書記官   朱俶伶
中    華    民    國    98    年    10    月    26    日


司法院資訊處製作；財團法人民間司法改革基金會備份。
